【裁判字號】    90,易,552
【裁判日期】    900427
【裁判案由】    業務侵占
【裁判全文】
台灣台中地方法院刑事判決                            九十年度易字第五五二號
    公  訴  人  臺灣台中地方法院檢察署檢察官
    被      告  癸○○
    選任辯護人  己○○
右列被告因業務侵占等案件，經檢察官提起公訴（八十九年度偵字第一五三七一號）
，本院判決如左：
    主      文
癸○○連續為他人處理事務，意圖為自己不法之利益，而違背其任務之行為，致生損
害於本人之利益，處有期徒刑柒月；又連續意圖為自己不法之所有，而侵占對於業務
上所持有之物，處有期徒刑拾月；應執行有期徒刑壹年貳月。
    事      實
一、癸○○為設於臺中市北屯區同樂巷二十四之三號順心鞋業有限公司（下稱順心公
    司）之總經理，係為他人處理事務而從事業務之人。民國八十八年癸○○率先發
    起成立順心公司，並邀同丑○○等人入股，該公司雖由丑○○出任名義上之董事
    長，惟所有公司營運事項，均由癸○○實際負責。順心公司於同年十一月開始營
    運後，癸○○並未用心經營公司，卻以個人名義私下接訂單，導致順心公司在三
    個月時間即積欠廠商新台幣六千多萬，所簽發之支票，並因資金告罄而跳票，全
    體股東為免債務擴大，乃於八十九年二月二十八日會商後，決議暫時停止營業不
    再接受訂單，詎癸○○意圖為自己及第三人不法之利益，暨損害順心公司之利益
    之概括犯意，而違背上揭決議，連續於同年三月七日以順心公司名義接受龍華貿
    易股份有限公司（下稱龍華公司）及亞士高貿易股份有限公司（下稱亞士高公司
    ）訂單，並轉向臺灣龍助興業股份有限公司（下稱龍助公司）購買皮件原料，其
    中龍華公司依約出貨時，依商業慣例應開發信用狀予順心公司，以取得融資，乃
    癸○○違反一般商業慣例，且無正當理由，竟要求龍華公司將信用狀之受益人指
    名給第三人民豐股份有限公司（下稱民豐公司），民豐公司並即以該信用狀辦理
    押匯手續領走款項，另亞士高公司之訂單因來不及交貨而被取消，並擅自指示盈
    年貿易股份有限公司（下稱盈年公司）將應收貨款新台幣（下同）貳拾肆萬肆仟
    元，轉交給龍助公司，均致生損害於順心公司之利益。癸○○另意圖為自己不法
    之所有，並基於概括犯意，連續於八十九年四月十七日，擅自指示盈年公司、致
奇股份有限公司（下稱致奇公司）、ＷＯＬＦ股份有限公司（下稱ＷＯＬＦ公司
    ）將應付順心公司之貨款分別為美金六千六百元、一萬一千三百八十九元六角、
    一萬六千五百元，明知順心公司已決定停止繼續營業，已委請律師召開債權人會
    議中，仍指示三家公司之應收帳款，匯入其在越南之特別帳戶，並將順心公司越
    南代工廠八萬多雙庫存鞋私自變賣處分，除致奇公司及ＷＯＬＦ公司之應付貨款
    經順心公司及時發現阻止匯款而未遂外，所得金錢均未繳回公司，而侵佔入己。
二、案經被害人順心鞋業有限公司訴請台灣台中地方法院檢察署檢察官偵查起訴。
    理    由
一、訊據被告癸○○固不否認擔任順心公司總經理，負責該公司實際經營決策，並於
    八十九年三月七日以告訴人順心公司名義接受龍華及亞士高二家公司訂單等事實
    ，惟矢口否認有為右揭業務侵佔及背信犯行，辯稱：順心公司並未於八十九年二
    月二十八日決議暫時停止營業，因民豐公司答應供應順心公司部分材料，才指示
    龍華公司將信用狀之受益人指名給民豐公司，盈年公司匯入伊在越南之個人帳戶
    係供順心公司使用，順心公司越南廠八萬多雙庫存鞋出賣後越南方面並未給錢，
    伊不知錢之流向，致奇公司應付貨款有提列在債權人會議財務報表內云云。惟查
    ，右揭犯罪事實，業據告訴人代理人丑○○指訴綦詳，被告且自承：丑○○曾於
    同年三月一日通知伊停止接受龍華及亞士高二家貿易公司訂單，同時間順心公司
    台灣地區已停止營業等語，顯見在告訴人順心公司已停止營業之狀態下，被告再
    以順心公司名義接受龍華及亞士高二家貿易公司訂單，並無正當理由，其以民豐
    公司答應供應順心公司部分材料，而指示龍華公司將信用狀之受益人指名給民豐
    公司，亦非合理，均已生損害於順心公司。被告於本院審理時供稱：「公司在越
    南沒有帳戶，所以用我的名字。二月之時，就有風聲，股東不要再繼續做了，這
    二部分我都沒有意見。鄧律師是朋友介紹的，我打電話去問的，請他來召開債權
    人會議。債權人會議的各項資料，是公司的會計提供的。債權人會議的資料中，
    應收帳款為何沒有列入盈年公司、致奇公司、ＷＯＬＦ公司，可能是疏忽，那時
    候很亂。越南公司的七五七四五雙庫存鞋子，我有列入，包含以後繼續生產的才
    有八萬多雙，總共賣了美金約一九二二一元，這些款項，是當初預估可以賣的錢
    。之後鞋子被越南廠的人賣了，因信用狀是開給越南廠，所以錢是被越南人領走
    了。剩下另一部分的庫存鞋子，還在越南工廠。之後越南人有拿一些錢給越南公
    司的幹部吃飯用。至於致奇公司、ＷＯＬＦ公司，因我們公司阻止，所以沒有匯
    款到越南廠的我的帳戶。資產負債表裡面，越南只有應付帳款共欠新台幣000
    0000元，沒有應收帳款，因一時疏忽，所以沒有列入應收帳款。債權人會議
    的決議資料，我沒有收到資料，因我人在越南廠，我沒有意見。八九．二．二八
    以後，我繼續接受龍華、雅士高公司的單子，我是以順心公司的名義接的，因我
    們沒有決議要停止營業，但我沒有這部分的會議記錄。我沒有指示盈年公司匯款
    給臺灣龍助興業公司，我只是請盈年幫忙龍助興業公司。我們公司對盈年公司有
    應收帳款，多少錢我不知道。我們公司有欠龍助公司款項，是在決議停止繼續營
    業之後，接受龍華、亞士高公司訂單時，向臺灣龍助公司買皮料，所以我們公司
    有欠龍助公司款項，所以才請盈年公司幫忙，我是向李美瑾請他幫忙而已。盈年
    公司匯給柯詎公司帳戶只有美金六六○○元，這是越南代工廠，不是順心公司。
    我們應付給龍助公司的貨款，我手上沒有証據資料等語」。告訴人丑○○堅決指
    訴稱：「他所言不實。八九．二．二八，我們公司確實有決議要停止營業，不再
    接新的訂單，我也個別告訴公司主管辛○○和被告。被告再接受龍華、亞士高公
    司的單子，我有告訴他，我們公司會來不及出貨。所以被告是為了迴避我們公司
    的決議，才將信用狀開給民豐公司。越南廠的致奇公司、ＷＯＬＦ公司這二批貨
    款，是我直接打電話和他們公司聯絡，阻止匯款。盈年公司前後匯多少錢到越南
    我不知道等語」。次查，被告負責公司營運，於八十九年二月二十八日，因資金
    告罄，所開給廠商之支票已無法兌現，經股東會商後，決定以法定代理人丑○○
    名義，由被告找律師鄧雲奎代表出面，訂八十九年四月七日上午十時，在其事務
    所召開債權人協調會，亦有該開會通知書壹份附卷可證，之後鄧律師並於八十九
    年四月十一日再發函給各債權人，說明召開債權人會議相關事宜，內載：「順心
    公司應收帳款約八百四十八萬四千零九十一元，預估可於八十九年五月底前收回
    ，迨收到上述款項後，即依債權總額比例，通知各債權人辦理分配清償（約為債
    權額之二成）」，亦有鄧律師發函之八十九年雲律字第○○一八號函附卷可證，
    證人辛○○結證稱：「八十九年二月時，就已開始談接單的事情，從三月才正式
    接單，作到五月，當時有考慮到已經不敢接了。我們在越南時，只聽到風聲，股
    東已經不要繼續做了，看能不能救得起來。順心公司在越南的工廠支出都是借用
    癸○○的帳戶之事，我都不清楚。八十九年三月間，在越南，丑○○董事長有含
    糊籠統的對公司內部有宣佈要暫停營業，但對公司外部沒有宣佈公司不要繼續營
    業。最後接的單子是在三月，當時材料已經從臺灣運到越南。八十九年五、六月
    間，順心公司是否積欠代工工廠的錢，而有無變賣公司庫存的鞋子，我不清楚，
    因當時我離職了。因為當時順心公司在二月份就跳票了等語」。證人陳怜伶亦到
    庭結證稱：「我是匯美金二筆共一萬美元，當時匯率為三○．七八和三○．六八
    ，當時有表示該公司已經財務週轉不靈了，我都是和台灣的李經理聯絡的，不是
    和癸○○聯絡的。這是私人帳戶，我匯款之後，我們公司和他們公司有協議，這
    是專款專用。」證人甲○○亦供證稱：「我是順心公司的股東，我沒有去參加股
    東會。公司有召開債權人會議的事情我知道，可能是公司營運有問題等語」。公
    司之股東即被告之配偶甲○○、及越南廠之幹部辛○○均證稱已知公司營運有問
    題，對內有通知要停業不繼續經營等語，被告所辯不知公司決定不繼續經營，其
    所辯為不足採信。被告雖又辯稱盈年公司匯入伊在越南之個人帳戶係供順心公司
    使用，同年四月十七日將美金六千六百元匯入該帳戶是要給付越南代工工廠工資
    ，代工工廠才會交貨出來云云，實則順心公司越南代工工廠於同年四月三日已全
    部不再出貨，上述帳戶是被告私下接訂單所設，且致奇公司及ＷＯＬＦ公司之應
    付貨款被告均匿未提列，而要求匯入私人帳戶等情，均經丑○○指訴歷歷，並有
    被告提出交給鄧律師之順心公司應收帳款一欄表內並無盈年公司應收帳款美金六
    千六百元、其財產目錄上龍助公司之債權亦僅肆萬肆仟壹佰零陸元之記載，被告
    竟指示盈年公司匯給龍助公司貳拾肆萬肆仟元，有台北銀行之匯款單、及盈年公
    司與告訴人往來之傳真函附卷可證，及有該越南廠機器設備、生財器具一欄表附
    件可證。此外，並有龍華公司及亞士高公司八十九年三月份貨款單、新進訂單作
    業通知單、信用狀、匯款單、傳真函等附卷足憑。是被告所辯，顯係卸責之詞，
    不足採信，其罪行應堪認定。
二核被告癸○○所為，係犯刑法第三百三十六第二項、第三項之業務侵占既遂、未
    遂罪及同法第三百四十二條第一項之背信罪，其連續業務侵占既遂、未遂罪，應
    論以既遂一罪論，其先後數侵占、背信行為，時間緊接，犯罪構成要件相同，顯
    均係基於概括之犯意為之，均為連續犯，應依刑法第五十六條之規定各論以一罪
    ，並均加重其刑。又被告所犯業務侵占罪與背信罪間，犯意各別，罪名有異，犯
    罪構成要件不同，自應分論併罰。爰審酌被告犯罪之動機、目的、手段、所生損
    害、其尚無犯罪前科，有卷附台灣高等法院檢察署刑案紀錄簡覆表一紙可稽，素
    行良好，及於審理中否認犯行，犯後尚未與被害人達成和解等一切情狀，分別量
    處如主文所示之刑，並定其應執行刑，以示懲儆。又本件因事證已臻明確，被告
    聲請傳訊之證人丙○○、庚○○、乙○○、子○○、丁○○、壬○○、戊○○等
    ，雖經本院屢傳均拒不到庭，本院認毋庸再傳訊，併此敘明。
三據上論斷，應依刑事訴訟法第二百九十九條第一項前段刑法第三百三十六條第
    二項第三項、第三百四十二條第一項第五十六條第五十一條第五款、罰金
    罰鍰提高標準條例第一條前段，判決如主文。
中    華    民    國      九十      年      四      月      廿七      日
  台灣台中地方法院刑事第七庭
                                      法  官  黃  松  竹
右正本證明與原本無異。
如不服本判決，應於判決送達後十日內，向本院提出上訴狀，上訴於台灣高等法院台
中分院(須附繕本)。
                                      書記官
中    華    民    國      九十      年      四      月      廿七      日
刑法第三百三十六條第二項︰對於業務上所持有之物，犯前條第一項之罪者，處六月
以上五年以下有期徒刑，得併科三千元以下罰金。
刑法第三百四十二條第一項︰為他人處理事務，意圖為自己或第三人不法之利益，而
為違背其任務之行為，致生損害於本人之財產或其他利益者，處五年以下有期徒刑
拘役或科或併科一千元以下罰金。


司法院資訊處製作；財團法人民間司法改革基金會備份。
